臺灣高等法院臺南分院刑事裁定
109年度毒抗字第547號
抗  告  人  
即  被  告  張水泉



上列抗告人因聲請觀察勒戒案件，不服臺灣臺南地方法院中華民
國109年10月19日裁定（109年度毒聲字第221號），提起抗告，
本院裁定如下：
    主  文
原裁定撤銷，發回臺灣臺南地方法院。
    理  由
一、抗告意旨略以：抗告人雖於警詢時自白施用毒品犯行，然此
    係因員警以快速檢驗試劑誤導抗告人，使抗告人不得不承認
    。又本件經臺南市政府衛生局檢驗結果，抗告人尿液嗎啡濃
    度為191ng/ml，實不足認定有施用毒品，且抗告人有長期服
    用咳𠻳藥水及安眠藥之習慣，並警方在抗告人住處亦未查獲
    毒品，尚不得僅以抗告人之自白，即認定有施用第一級毒品
    。為此提起本件抗告。
二、按犯罪事實應依證據認定之，無證據不得認定犯罪事實，刑
    事訴訟法第154條第2項定有明文。又刑事訴訟法第156條第2
    項規定，被告雖經自白，仍應調查其他必要之證據，以察其
    是否與事實相符。立法目的乃欲以補強證據擔保自白之真實
    性；亦即以補強證據之存在，藉之限制自白在證據上之價值
    。而所謂補強證據，則指除該自白本身外，其他足資以證明
    自白之犯罪事實確具有相當程度真實性之證據而言。雖其所
    補強者，非以事實之全部為必要，但亦須因補強證據與自白
    之相互利用，而足使犯罪事實獲得確信者，始足當之（最高
    法院74年台覆字第10號判決意旨參照）。而關於毒品危害防
    制條例所定之觀察、勒戒及強制戒治，係針對施用毒品者所
    為戒絕、斷癮之治療處遇，乃屬拘束人身自由之保安處分，
    性質上帶有濃厚自由刑之色彩，自亦應適用上開之規定，必
    須有相當之證據足以證明被告有施用第一、二級毒品，始能
    依毒品危害防制條例第20條第1項規定，令被告入勒戒處所
    施以觀察、勒戒處分。
三、抗告人雖於警詢、偵查時自白於民國109年7月3日12時許，
    在臺南市○○區○○街000巷0號住處房間內，施用第一級毒品海
    洛因1次之事實。又抗告人前於100年間因施用毒品案件，經
    裁定送勒戒處所觀察勒戒，因認有繼續施用毒品之傾向，復
    經裁定令入戒治處所施以強制戒治，於102年2月23日無繼續
    戒治之必要而釋放出所，並經臺灣臺南地方檢察署檢察官以
    102年度戒毒偵字第16號為不起訴處分確定，其於前開觀察
    勒戒、強制戒治處分執行完畢迄今，固未再有任何因施用毒
    品案件受觀察勒戒或強制戒治處分之情形，有臺灣高等法院
    被告前案紀錄表在卷可考。惟查：
　㈠抗告人於109年7月6日7時45分許，經警採集尿液，送請臺南
    市政府衛生局以免疫學分析法（EIA）初步篩檢，結果呈海
    洛因、鴉片代謝物之陽性反應，再經以液相層析串聯質譜分
    析法（LC/MS/MS）為確認檢驗，檢出嗎啡濃度為191ng/ml（
    結果判定陰性），可待因則未檢出（結果判定陰性），有臺
    灣臺南地方檢察署鑑定許可書、送驗尿液年籍對照表、臺南
    市政府衛生局109年7月31日檢驗結果報告各1份在卷可稽。
    是抗告人是否確有施用第一級毒品海洛因，並非無疑。
　㈡國內常用的鎮咳藥物如複方甘草合劑錠（或溶液）、綜合感
    冒藥（含可待因），因藥物內含有嗎啡或可待因成分，服用
    後在尿液中會產生嗎啡及可待因成分，此與施用海洛因毒品
    之情形相似，但在嗎啡與可待因相對含量上則有所差異。查
    抗告人本案驗尿報告數值，可待因未檢出，嗎啡濃度則僅為
    191ng/ml（低於嗎啡閾值濃度300ng/ml），並抗告人辯稱其
    有長期服用咳𠻳藥水及安眠藥之習慣，則抗告人尿液呈現上
    開嗎啡反應，是否與抗告人服用藥物有關，亦非無疑。
　㈢從而，尚難僅依抗告人於警詢、偵查時供認：於109年7月3日
    12時許，曾施用第一級毒品海洛因等語，在無其他相當證據
    可資佐證之情形下，即認定抗告人確有施用第一級毒品海洛
    因之犯行。
四、綜上所述，原裁定以抗告人之自白，佐以前開尿液檢驗報告
    ，而准許檢察官之聲請，命其至勒戒處所觀察勒戒，非無商
    榷之餘地。抗告人提起本件抗告，為有理由，自應由本院將
    原裁定撤銷，發回原審法院再予調查，另為妥適之裁定。
五、據上論斷，應依刑事訴訟法第413條前段，裁定如主文。
中　　華　　民　　國　　109 　年　　11　　月　　24　　日
                  刑事第三庭    審判長法　官  陳連發
                                      法　官  何秀燕
                                      法　官  洪榮家
以上正本證明與原本無異。
不得再抗告。
　　　　　　　　　　　　　　　　　　　書記官  郭馥萱
中　　華　　民　　國　　109 　年　　11　　月　　24　　日